【裁判字號】    90,訴,56
【裁判日期】    901031
【裁判案由】    損害賠償
【裁判全文】
臺灣高等法院高雄分院民事判決  九十年度訴字第五六號
      原      告  丙○○
      訴訟代理人  乙○○
      被      告  甲○○
右當事人間損害賠償事件，原告於刑事訴訟程序，提起附帶民事訴訟，經本院刑事庭
裁定移送，本院判決如左：
      主      文
被告甲○○應給付原告丙○○新台幣貳拾肆萬仟貳佰玖拾元及自民國九十年六月二
十日起至清償日止按週年利率百分之五計算之利息。
原告丙○○其餘之訴駁回。
訴訟費用由原告丙○○與被告甲○○各負擔二分之一。
原告丙○○假執行之聲請駁回。
      事實及理由
一、原告丙○○起訴主張：被告甲○○於民國八十九年十月二日下午五時許，駕駛小
    貨車過失傷害原告，致原告受重傷，原告因此支付醫療費，且原告之妻乙○○原
    任職於協照有限公司屏東縣里港鄉廠，月薪平均新台幣（以下同）二萬元，因原
    告受傷住院需特別照顧而辭去工作專心照顧原告達半年之久，損失所得約十二萬
    元而增加生活之必需，原告因此傷害，身心受有極大痛苦，為此依侵權行為之法
    律關係，求為被告應給付原告醫療費新台幣（以下同）五十八萬一千六百三十六
    元、增加生活必需費用十二萬元、精神慰藉金二百萬元及自九十年六月二十日起
    之法定遲延利息之判決。
二、被告則以：原告亦疏未注意車前狀況而撞及被告車輛，且未依法戴安全帽，應為
    本件車禍之主要原因，原告應負百分之六十之過失責任；原告支出之醫療費應先
    扣除健保給付部分，始可向被告請求；原告配偶乙○○減少薪資所得之損失，其
    請求權人應非原告，且原告既經住院治療，醫院已有醫療人員照護，依原告之傷
    勢觀之，並非達於不能自行處理日常生活之程度；又原告之傷勢已迅速穩定治癒
    ，其請求精神慰藉金二百萬元確屬過高，至多應為三十萬元；被告於車禍發生後
    ，已給付原告三十萬元賠償金，原告亦領得汽車強制保險金五十五萬元等語，資
    為抗辯，請求判決原告之訴駁回。
三、查被告於八十九年十月二日下午五時許，駕駛小貨車沿屏東縣里港鄉○○路往同
    鄉鐵痁村方向行駛，途經永豐路三段港白蝦場附近，路邊停車後，再駕車欲往屏
    東市方向行駛時，應注意窄狹路段不得迴車，且臨時停車應依車輛順行方向緊靠
    道路右側，依當時狀況，又無不能注意之情事，竟疏未注意，而逕由路邊停車位
    置迴轉，於車行至該路中心線附近時，因該路寬度不夠，即將車橫停在中心線附
    近，並倒車以迴轉時，適原告駕駛重型機車沿永豐路往鐵店村方向駛至，亦疏未
    注意車前狀況，而撞及被告小貨車左後輪，人車倒地，原告因而受有腦鈍挫傷併
    顱內出血、右橈骨骨折、頸椎第二椎弓骨折、頭部外傷後癲症及右胸鈍挫傷之
    情事，業據原告提出診斷書為證，並經本院調閱台灣屏東地方法院檢察署八十九
    年度偵字第六九０二號、台灣屏東地方法院九十年度交易字第一四號、本院九十
    年度交上易字第一五四號過失傷害卷宗審閱無訛，被告亦無爭執，應堪信實。
四、按因過失不法侵害他人之權利者，負損害賠償責任；不法侵他人之身體或健康者
    ，對於被害人因此增加生活之需要時，應負損害賠償責任；被害人雖非財產上之
    損害，亦得請求賠償相當之金額；民法第一百八十四條第一項前段、第一百九十
    三條第一項、第一百九十五條第一項分別定有明文。本件原告所受之傷害核與被
    告之過失不法行為間，有相當因果關係，原告主張被告過失不法侵害其權利等語
    ，為有理由。茲審酌原告請求之項目及金額如后：
  (一)、醫療費：原告請求被告給付醫療費五十八萬一千六百三十六元云云，固據提出
      收據四紙、明細表五紙為證，惟其中明細表所載金額共五十五萬四千九百七十
      一元，係中央健保局支付，收據所載共二萬六千六百五十九元（計為五十八萬
      一千六百三十元，原告誤計為五十八萬一千六百三十六元）始為原告所支付等
      情，為原告所自承（見本院卷第五一頁）。按全民健康保險法第八十二條規定
      ：「保險對象因汽車交通事故，經本保險提供醫療給付者，本保險之保險人得
      向強制汽車責任保險之保險人代位請求該項給付。」全民健康保險法為保險法
      之特別法，依特別法優於普通法之原則，全民健康保險法第八十二條應優先於
      保險法第一百三十五條、第一百零三條之規定而為適用。從而全民健康保險之
      被保險人因汽車交通事故，經全民健康保險提供醫療給付者，全民健康保險之
      保險人自得向強制汽車責任保險之保險人代位請求該項給付。而依強制汽車責
      任保險法第三十條規定，於該範圍內，加害人或強制汽車責任保險之被保險人
      之損害賠償責任即因而解免，全民健康保險被保險人對於加害人之損害賠償請
      求權亦因而喪失。本件原告之醫療費用中之五十五萬四千九百七十一元部分，
      既為中央健保局所支付，揆諸前前開說明，原告就此部分自不得再請求被告給
      付，是此部分之請求，不能准許。又原告因投保機車強制責任險，就本件車禍
      領有五十五萬元之保險給付等情，為兩造所不爭執，依強制汽車責任保險法第
      二十五條第一項規定「本保險之給付項目如下：一、傷害醫療給付。二、殘廢
      給付。三、死亡給付。」是原告領得之五十五萬元應為傷害醫療給付，依同法
      第三十條規定，於該範圍內，加害人之損害賠償責任即因而解免，故原告自行
      支出之醫療費二萬六千六百五十九元，亦不得再向被告請求。
  (二)、增加生活所必需之費用：原告主張其妻乙○○原任職於協照有限公司屏東縣里
      港鄉廠，月薪平均二萬元，因原告受傷住院需特別顧而辭去工作專心照顧被告
      達半年之久，損失所得約十二萬元而增加生活上所必需之費用等情，固據提出
      乙○○之八十九年度各類所得扣繳暨免扣繳憑單及辭職書各一件為證，被告對
      該證物之真正亦無所爭執，惟抗辯原告無須由其配偶乙○○照顧達六個月之久
      ，且該項損害非屬原告所受之損害云云。經查原告因本件車禍於八十九年十月
      二十日住院治療至九十年一月十八日，九十年二月四日再行住院行顱骨整型手
      術，九十年二月十四日出院，九十年四月十九日又住院重行右腕骨石膏外固定
      術，同年月二十八日出院，在住院期間均需他人照顧生活起居，目前仍在門診
      追蹤治療，於九十年十月二日門診後，宜再休養二個月等情，有診斷證明書及
      長庚紀念醫院高雄分院九十年八月二十七日九０長庚院高字第二六七二號函可
      稽，兩造亦無爭執，自可信實。原告雖於八十九年十月二十日本件車禍發生後
      ，陸續住院，曾於九十年一月十八日出院，至同年二月四日始再住院，並於同
      年二月十四日出院後，於同年四月十九日始再住院，但衡以被告因本件車禍受
      有腦鈍挫傷併顱內出血、右橈骨骨折、頸椎第二椎弓骨折、頭部外傷後癲症
      及右胸鈍挫傷，歷經三次手術，已詳如前述，其所受傷害非輕，其於第一次手
      術出院十六日即再住院接受第二次手術，於第二次手術出院二個月又十五日日
      復住院接受第三次手術，且因本件車禍受傷，原施行之右橈骨石膏外固定術，
      該右橈骨骨折癒合不佳，始施行第三次手術，顯見原告於第二次手術後，仍因
      右橈骨骨折癒合不佳，而痛苦異常，方有第三次手術，是原告自八十九年十月
      二十日本件車禍發生後，住院治療，至第三次手術後九十年四月二十八日出院
      止，計六個月有餘，應均須他人照顧生活起居，方與其所受傷害及手術治療情
      形相符，原告主張其受其妻照顧六個月等語，應可信實。又原告之妻八十八年
      十二月至八十九年十一月領有薪資二十萬七千七百八十八元，有被告不爭執為
      真正之扣繳憑單可稽，是原告之妻每月薪資平均為一萬七千三百一十六元（元
      以下四捨五入），原告因本件車禍自八十九年十月二十日受傷住院治療，其妻
      於同年十二月一日始辭去原有工作，專心照顧原告生活至九十年四月二十八日
      ，計五個月，共損失所得八萬六千五百八十元，應屬原告因本件車禍而增加生
      活上之所需，故原告主張其增加生活上所需八萬六千五百八十元等語，應可信
      實。逾此之主張，則難採信。
  (三)、精神慰藉金：原告因本件車禍受有前開傷害，並歷經三次手術，現仍在休養中
      等情，為被告所不爭，原告主張其身心受有極大痛苦等語，應可採信。審酌原
      告四十二年一月一日生、軍校專科班畢業、原任職里港鄉郵局、名下有土地二
      筆、房屋一筆、汽車一輛、投資五筆，被告四十九年七月六日生、高中異業、
      駕駛小貨車為人載送雞雙至養雞場為業、名下無財產、另有兄弟、曾為其母繳
      納九十年九月三日之貸款利息一萬七千一百五十八元，以及原告因本件車禍所
      受之傷害，現領有輕度痴症之身心障礙手冊等情，認原告請求精慰藉金一百萬
      元，應屬適當，逾此部分，則屬過高，不能准許。
五、按損害之發生或擴大，被害人與有過失者，法院得減輕賠償金額，或免除之，民
    法第二百十七條第一項定有明文。本件車禍發生，係因被告疏未注意道路寬度無
    法迴車，冒然迴車，致所駕駛之小貨車橫停於車道中心線上，乃倒車擬迴轉，原
    告駕駛機車亦疏未戴安全帽，且疏未注意車前狀況，於見被告之小貨車於倒車欲
    迴轉，猶冒然欲自被告小貨車車後前行，而撞及被告小貨車左後輪，人車倒地，
    原告受傷等情，已詳如前述，亦為兩造所不爭，本院認兩造就本件車禍之發生，
    及原告所受之傷害，應各負二分之一過失責任。準此，原告主張之前開損害計一
    百零八萬六千五百八十元，減輕被告二分之一責任後，原告請求五十四萬三千二
    百九十元部分，為有所憑，惟被告已賠償原告三十萬元，該項賠償未限屬何項損
    害，為兩造所自承，該項賠償金額應自被告應負之賠償金額中扣除，故原告請求
    二十四萬三千二百九十元及自九十年六月二十日起至清償日止之法定遲延利息，
    為有理由，應予准許，逾此之請求則乏依據，不能准許。原告勝訴部分，未逾一
    百萬元，經本院判決後，即告確定，毋庸為假執行之宣告，原告敗訴部分，既經
    駁回，其假執行之聲請即失其所附，均應予駁回。
六、據上論結：本件原告之訴為一部有理由、一部無理由，合依民事訴訟法第七十九
    條但書，判決如主文。
中      華      民      國    九十      年      十      月    三十一    日
                                      臺灣高等法院高雄分院民事第二庭
~B1審判長法官  高金枝
~B2法      官  陳真真
~B3法      官  簡色嬌
右為正本係照原本作成。
原告如對本判決上訴，須於判決送達後二十日內向本院提出上訴狀，其未表明上訴理
由者，應於上訴後二十日內向本院提出上訴理由書（均須按他造當事人之人數附繕本
）。
上訴時應提出委任律師或具有律師資格之人之委任狀，並依附註條文規定辦理。
餘不得上訴。
中      華      民      國    九十      年      十一    月      二      日
~B法院書記官  陳曼智
附註：
民事訴訟法第四百六十六條之一：
對於第二審判決上訴，上訴人應委任律師為訴訟代理人，但上訴人或其法定代理人具
有律師資格者，不在此限。
上訴人之配偶、三親等內之血親、二親等內之姻親，或上訴人為法人、中央或地方機
關時，其所屬專任人員具有律師資格並經法院認為適當者，亦得為第三審訴訟代理人。
第一項但書及第二項情形，應於提起上訴或委任時釋明之。
                                                                  Ａ


司法院資訊處製作；財團法人民間司法改革基金會備份。
